臺灣基隆地方法院刑事判決　　　　　　　 96年度易字第254號
公　訴　人　臺灣基隆地方法院檢察署檢察官
被　　　告　乙○○
　　　　　　　　　　（現另案於臺灣基隆看守所羈押中）
上列被告因違反毒品危害防制條例案件，經檢察官提起公訴（96
年度毒偵字第42號、第168 號）及移送併辦（96年度毒偵字第10
90號），被告就被訴及移送併辦事實均為有罪之陳述，本院乃裁
定依簡式審判程序判決如下：
    主  文
乙○○施用第二級毒品，累犯，處有期徒刑捌月。扣案之第二級
毒品安非他命（合計毛重0.6 公克）併同難以析離之包裝袋貳只
，均沒收銷燬之；扣案之吸食器壹個及夾鏈袋貳拾壹只，均沒收
。
    事  實
一、乙○○前因違反肅清煙毒條例案件，經本院於民國86年7 月
    30日，以86年度訴字第282 號判決，判處有期徒刑3 年10月
    確定。又因違反麻醉藥品管理條例案件，經本院於86年8 月
    19日，以86年度易字第692 號判決，判處有期徒刑7 月確定
    。上開2 案件嗣經本院於86年11月29日，以86年度聲字第57
    0 號裁定，合併應執行有期徒刑4 年3 月確定。其入監執行
    後，於88年7 月14日縮短刑期假釋出監。嗣其假釋經撤銷，
    再入監執行殘刑2 年1 月26日後，於93年5 月10日執行完畢
    。又因施用第一級毒品案件，經本院裁定送觀察勒戒後，認
    有繼續施用毒品之傾向，再經本院裁定送強制戒治，於91年
    10月24日執行期滿，由臺灣基隆地方法院檢察署檢察官於91
    年11月1 日，以91年度戒毒偵字第81號為不起訴處分確定。
    再因施用第一級毒品案件，經臺灣板橋地方法院於96年1 月
    16日，以95年度訴字第3442號判決，判處有期徒刑10月確定
    （尚未執行）。
二、詎乙○○猶未戒斷毒癮，於強制戒治執行完畢後5 年以內，
    復基於反覆持續施用第二級毒品安非他命之犯意，自95年7
    月11日晚間7 時許起至96年3 月9 日晚間7 時許止，在臺北
    市○○○路某麥當勞速食店廁所內及基隆市○○區○○路11
    號B1住處等處，以將第二級毒品安非他命置於玻璃球或錫箔
    紙上加熱燒烤，再吸食所產生煙霧方式，平均1 天施用1 次
    第二級毒品安非他命。嗣先後於(一)95年7 月11日晚間9 時許
    ，為警在臺北縣泰山鄉○○路○ 段535 號前查獲，並扣得第
    一級毒品海洛因1 包（淨重0.02公克，空包裝重0.21公克）
    及其所有供施用第一級毒品海洛因用之注射針筒1 支；(二)95
    年12月23日上午10時30分許，為警在基隆市○○○路、光二
    路口查獲，並扣得第一級毒品海洛因6 包（合計淨重0.61公
    克，合計空包裝袋重1.21公克）及第二級毒品安非他命2 包
    （合計毛重0.6 公克）（乙○○上開施用第一級毒品海洛因
    部分，由檢察官另為不起訴處分）；(三)96年3 月9 日晚間8
    時許，為警持搜索票在基隆市○○路11號B1查獲，並扣得第
    一級毒品海洛因11包（合計淨重0.99公克，合計空包裝總重
    3.13公克），含有第一級毒品海洛因殘渣之塑膠袋4 個、其
    所有供施用第一級毒品海洛因用之注射針筒4 支、其所有供
    施用第二級毒品安非他命用之吸食器1 個及預備供施用第二
    級毒品安非他命用之夾鏈袋21只（乙○○此部分施用第一級
    毒品之犯行，由檢察官另行起訴）。
三、案經基隆市警察局第一分局、臺北縣政府警察局瑞芳分局移
    送暨臺北縣政府警察局海山分局報由臺灣板橋地方法院檢察
    署檢察官呈請臺灣高等法院檢察署檢察長令轉臺灣基隆地方
    法院檢察署檢察官偵查後起訴及移送併辦。
    理  由
壹、程序事項：
    本案被告乙○○所犯者，非為死刑、無期徒刑、最輕本刑為
    3 年以上有期徒刑之罪或高等法院管轄之第一審案件；且被
    告就被訴事實為有罪之陳述，本院乃告知其簡式審判程序之
    旨，並於聽取公訴人及被告之意見後，依刑事訴訟法第273
    條之1 第1 項規定，裁定改依簡式審判程序進行審理。
貳、實體事項：
一、上開事實，業據被告於本院審理時坦承在卷，且其為警於95
    年7 月11日查獲時所採集之尿液經送驗結果，呈甲基安非他
    命之陽性反應；為警於95年12月23日及96年3 月9 日查獲時
    所採集之尿液經送驗結果，呈安非他命及甲基安非他命之陽
    性反應，有台灣檢驗科技股份有限公司濫用藥物尿液檢驗報
    告2 紙及台灣尖端先進生技醫藥股份有限公司濫用藥物檢驗
    報告1 紙在卷可佐，復有第二級毒品安非他命2 包（合計毛
    重0.6 公克）、吸食器1 個及夾鏈袋21只扣案可佐，被告之
    自白核與事實相符，可以採信。又其前因施用第一級毒品案
    件，經本院裁定送觀察勒戒後，認有繼續施用毒品之傾向，
    再經本院裁定送強制戒治，於91年10月24日執行期滿，由臺
    灣基隆地方法院檢察署檢察官於91年11月1 日，以91年度戒
    毒偵字第81號為不起訴處分確定等情，亦有臺灣高等法院被
    告前案紀錄表在卷可按，被告於強制戒治期滿後5 年內，再
    犯施用第二級毒品安非他命之犯行洵堪認定，應依法論科。
二、論罪科刑：
  (一)按立法者針對特定刑罰規範之構成要件，已預設其本身係持
    續實行之複次行為，具備反覆、延續之行為特徵，故將之總
    括或擬制成一個構成要件之「集合犯」行為，因刑法評價上
    為構成要件之行為單數，應僅成立一罪。查毒品因具有成癮
    性、濫用性，故立法實務首重以刑事處遇方式戒斷行為人毒
    癮，若無法收其實效，始依法追訴處罰，故施用毒品本身具
    備反覆、延續之行為特徵，持續多次施用毒品始為此類犯罪
    之典型或常態，於刑法評價上，施用毒品應僅成立集合犯一
    罪。且自「刑事法若干犯罪行為態樣，本質上原具有反覆、
    延續實行之特徵，立法時既予特別歸類，定為犯罪構成要件
    之行為要素，則行為人基於概括之犯意，在密切接近之一定
    時、地持續實行之複次行為，倘依社會通念，於客觀上認為
    符合一個反覆、延續性之行為觀念者，於刑法評價上，即應
    僅成立一罪。學理上所稱『集合犯』之職業性、營業性或收
    集性等具有重複特質之犯罪均屬之，例如經營、從事業務、
    收集、販賣、製造、散布等行為概念者是（最高法院95年度
    臺上字第1079號判決意旨參照）」，亦可查悉我國終審機關
    採取相同立場。有關行為人多次施用毒品之犯罪，實務前均
    依94年1 月7 日修正、94年2 月2 日修正公布，並於95年7
    月1 日施行前之刑法第56條連續犯之規定論以一罪，並加重
    其刑，惟因上開連續犯規定業經修正刪除，並自95年7 月1
    日施行，其中修正理由說明四並以：「至連續犯之規定廢除
    後，對於部分習慣犯，例如竊盜、吸毒等犯罪，是否會因適
    用數罪併罰而使刑罰過重產生不合理之現象一節，在實務運
    用上應可參考德、日等國之經驗，委由學界及實務以補充解
    釋之方式，發展接續犯之概念，對於合乎接續犯或包括的一
    罪之情形，認為構成單一之犯罪，以限縮數罪併罰之範圍，
    用以解決上述問題」等語，爰基於前述施用毒品構成要件之
    反覆實行特徵，並考量連續犯規定業經刪除之法律實然面暨
    修正刪除之立法理由，認為行為人如基於反覆實行之犯意，
    在密切接近之一定時、地，持續實行單次或複次之施用毒品
    行為，應僅成立集合犯一罪。
  (二)次按安非他命係毒品危害防制條例第2 條第2 項第2 款所定
    之第二級毒品，被告予以施用，核其所為，係犯毒品危害防
    制條例第10條第2 項之施用第二級毒品罪。又被告因施用而
    持有第二級毒品安非他命，其持有第二級毒品之低度行為應
    為施用第二級毒品之高度行為所吸收，不另論罪。
  (三)又被告先後數次施用第二級毒品安非他命之犯行，時間密切
    接近，顯係基於反覆持續實行之犯意，為集合犯，應依上開
    (一)之說明論以一罪。
  (四)公訴人雖僅就被告自95年7 月11日晚間11時許為警採尿回溯
    96小時內某時起至同年12月22日晚間8 時許止，施用第二級
    毒品安非他命之犯行，提起公訴，然未起訴部分與起訴部分
    有如前述集合犯之實質上一罪關係，本院依法自得併予審理
    。
  (五)被告前曾受如事實欄所示有期徒刑之執行完畢，有臺灣高等
    法院被告前案紀錄表在卷可按，其於有期徒刑執行完畢後5
    年以內，故意再犯本件有期徒刑以上之罪，為累犯，應依法
    加重其刑。
  (六)爰審酌被告犯罪之動機、曾有施用毒品前科仍不思悔改，一
    再施用毒品，然其於犯罪後坦承犯行，且所犯施用毒品行為
    係戕害自己身心健康，尚未危及他人等一切情狀，量處如主
    文所示之刑。
  (七)扣案之白色結晶體2 包（合計毛重0.6 公克），內含有第二
    級毒品安非他命成分，有基隆市警察局第一分局警備隊查獲
    涉嫌毒品危害防制條例毒品初步鑑驗報告單1 紙在卷可稽，
    爰併同難以析離之包裝袋2 只，均依毒品危害防制條例第18
    條第1 項前段，宣告沒收銷燬之。又扣案之吸食器1 個及夾
    鏈袋21只，均係被告所有，且吸食器1 個係供施用第二級毒
    品安非他命之用，夾鏈袋21只係預備供施用第二級毒品安非
    他命之用，爰均依刑法第38條第1 項第2 款宣告沒收。此外
    ，扣案之第一級毒品海洛因18包（合計淨重1.62公克，合計
    空包裝重4.55公克）、含有第一級毒品海洛因殘渣之塑膠袋
    4 只、注射針筒5 支等物，均與被告施用第二級毒品安非他
    命之犯行無涉，應由檢察官另為適法之處理，爰不予宣告沒
    收，附此敘明。
據上論斷，應依刑事訴訟法第273 條之1 第1 項、第299 條第1
項前段，毒品危害防制條例第10條第2 項、第18條第1 項前段、
第23條第2 項，刑法第11條、第47條第1 項、第38第1 項第2 款
，判決如主文。
本案經檢察官甲○○到庭執行職務。
中　　華　　民　　國　　96　　年　　5　　月　　31　　日
                  刑事第一庭法  官    劉桂金
以上正本證明與原本無異。
如不服本判決應於收受本判決後10日內向本院提出上訴書狀，其
未敘述上訴理由者，並得於提起上訴後10日內向本院補提理由書
狀（均須按他造當事人之人數附繕本。）「切勿逕送上級法院」
中　　華　　民　　國　　96　　年　　5　　月　　31　　日
                            書記官    鄧順生
附錄論罪法條：
毒品危害防制條例第10條第2項：
施用第2 級毒品者，處3 年以下有期徒刑。
